【裁判字號】    90,上易,434
【裁判日期】    900823
【裁判案由】    詐欺
【裁判全文】
臺灣高等法院臺南分院刑事判決          九十年度上易字第四三四號  Ａ
      上  訴  人  臺灣雲林地方法院檢察署檢察官
      被      告  乙  ○  ○
右上訴人因被告詐欺案件，不服中華民國九十年一月卅一日臺灣雲林地方法院八十九
年度易字第九九九號第一審判決（起訴案號：臺灣雲林地方法院檢察署八十九年度偵
字第四三八八號），提起上訴，本院判決如左：
      主      文
原判決撤銷。
乙○○連續意圖為自己不法所有，以詐術使人將本人之物交付，處有期徒刑參月，如
易科罰金，以參佰元折算壹日。
      事      實
一、乙○○明知自己無固定職業，無清償能力，竟基於概括之犯意，意圖為自己不法
    之所有，在台北縣新店市○○路○段九四號六號甲○○住處，以經商需款週轉為
    由，未經其配偶丙○○同意，以其妻丙○○所有ＥＺ─七四○○號賓士小客車為
    擔保，連續於八十八年十一月四日、六日、廿二日、廿七日，向甲○○依序借款
    新台幣（下同）五萬元、三萬元、二萬元、三萬元，乙○○又為取信甲○○，並
    交付該車行照、鑰匙、及其夫妻身分證影本予甲○○，復簽發本票四紙，以擔保
    返還借款，甲○○因而陷於錯誤，共交付借款十三萬予乙○○。得手後，乙○○
    將款項用於賭博，花用殆盡。其間丙○○欲出售車輛，向乙○○索取行照，乙○○竟佯稱找不到，恐已遺失，以為搪塞，致丙○○委由友人向監理機關申報遺失
    及補發行照，將該車移轉登記於他人。嗣甲○○由監理站得悉該車已移轉他人，
    始知受騙。
二、案經甲○○訴由台灣北地方法院檢察署檢察官，呈請台灣高等法院檢察署檢察長
    令轉台灣雲林地方法院檢察署檢察官偵查起訴。
      理      由
一、訊據被告供承於其妻不知情下，以前開小客車為擔保書立汽車買賣契約書，並提
    供行照、鑰匙、身分證影本，暨簽發本票四張，以為借款擔保，向告訴人甲○○
    借得前揭款項，用於賭博之事實。惟否認詐欺犯行，辯稱：伊有誠意還錢，但現
    於獄中服刑，無力清償云云。惟查：
  (一)被告供承前開借款經過，核與告訴人指訴被告詐欺取財情節相符，並有行照影本
    、被告及其配偶身分證影本、本票四紙及汽車買賣契約書影本各一份在卷可證（
    詳台灣台北地方法院檢察署八十九年偵字第八八六六號偵查卷三至五頁、本院卷
    五七頁）。復經證人即被告配偶丙○○於本院證稱：伊迄法院傳訊，始知被告以
    車借款一事等語（詳本院卷五三頁）。堪信告訴人指訴，殆與事實相符。
  (二)次查被告於借款時，無固定職業，且無資力，為被告於本院審理中所自承（詳本
    院卷第六六頁），且經證人丙○○供證屬實（詳本院卷五一頁），足見被告於借
    款時，即知其無償債能力。
  (三)又時下借款免留車方式，雖為社會交易所接受，固不得僅以此種方式擔保借款，
    遽謂有詐欺犯行。然如借用人以無處分權限之物供作擔保，並使貸與人信其有處
    分權限，而貸與金錢，即難謂借款人行為無詐欺取財情事。查被告以其妻所有小
    客車向告訴人借款，事前故意隱瞞未得其妻丙○○同意之重要訊息，已屬施用詐
    術。至告訴人雖知該車所有人為丙○○，然因被告與丙○○為夫妻，有同財共居
    關係，非賴被告據實告知，告訴人實無從知悉被告夫妻財產關係。況告訴人所提
    丙○○身分證、行照等相關證件均屬真正，更足使告訴人信其已得汽車所有人同
    意，而誤認被告有償債能力，乃貸予借款，顯見被告確有以隱瞞實情，藉提供證
    件資料及不實擔保等為詐術手段，使告訴人陷於錯誤，而交付財物。被告辯稱：
    其有還款誠意云云，惟被告果真有清償誠意，何以於其妻丙○○向其索還行照時
    ，竟佯稱遺失（詳四三八八號偵查卷十七、廿七頁反面、廿八頁），未向其表明
    行照已用於質借擔保，並阻止丙○○辦理申報遺失補發行照，以維護告訴人權益
    ？又何以於該車移轉登記第三人時，仍未主動告知告訴人，及與告訴人商議如何
    還款事宜？據此以言，足認被告於借款之初，即有以詐術使告訴人陷於錯誤，允
    貸借款之故意。是被告所辯其無詐欺犯行，顯係卸責之詞，要無可取。本件事證
    已明，被告詐欺犯行，堪以認定。
二、核被告所為，係犯刑法第三百三十九條第一項詐欺取財罪。被告先後四次詐欺犯
    行，時間緊接，手段相同，顯係基於概括犯意反覆為之，為連續犯，應依刑法第
    五十六條規定，論以一罪，並加重其刑。至公訴人謂被告於八十四年間，因煙毒
    案件，經台灣台北地方法院判處有期徒刑三年二月確定，於八十八年一月十六日
    執行完畢，五年內再犯本件有期徒刑以上之罪，應依刑法第四十七條規定，論以
    累犯一節。惟查被告前於八十四年間，分別因煙毒、麻醉藥品管理條例案件，經
    台灣台北地方法院依序判處有期徒刑三年二月、三月確定，合併定應執行刑三年
    四月，執行後於八十六年九月十一日假釋出獄，並因縮刑結果應於八十八年二月
    十七日假釋期滿。惟被告於上開假釋期間，另於八十七年間犯賭博罪，經台灣台
    北地方法院於八十七年判處被告有期徒刑四月確定，乃撤銷前開煙毒等案假釋，
    應再執行殘刑一年五月又六日，併與八十七年所判處賭博罪有期徒刑四月合併執
    行，嗣於八十九年四月十三日被告經通緝到案，入監服刑，應至九十一年一月十
    八日執行期滿，有台灣高等法院被告全國前案紀錄表乙份在卷可稽。是被告其八
    十四年間，因煙毒案件所處有期徒刑三年二月，迄今顯仍未執行完畢（刑法第七
    十九條之一規定及最高法院八十八年第四次刑事庭會議參照），自與刑法第四十
    七條累犯規定不符，當不得對被告論以累犯，公訴人認本件應對被告論以累犯，
    容有未洽，併此說明。
三、原審以被告罪證不足，諭知被告無罪判決，固非無見；惟原判決疏未詳察，細心
    深入勾稽種種不利被告事證，遽認本件純屬民事紛爭，顯有未洽。檢察官上訴意
    旨，執以指摘原判決不當，為有理由，自應由本院將原判決撤銷改判。爰審酌被
    告犯罪動機、犯罪目的係為籌資賭博，及被告品行、被告提供予告訴人之物為其
    妻所有之犯罪手段、所生危害、犯罪後坦承涉案經過情形，態度尚稱良好等一切
    情狀，量處如主文第二項所示之刑。又本件被告行為後刑法第四十一條業已修正
    為所犯最重本刑五年以下有期徒刑之刑之罪，而受六個月以下有期徒刑之宣告者
    ，得易科罰金，並於九十年一月十二日生效施行。本件被告所犯刑法第三百三十
    九條第一項詐欺取財罪，合於修正後刑法第四十一條第一項規定，自應依刑法第
    二條第一項規定，併就本件被告所處有期徒刑併諭知如易科罰金，以三百元折算
    一日之標準，以資懲儆。
據上論斷，應依刑事訴訟法第三百六十九條第一項前段、第三百六十四條、第二百九
十九條第一項前段，刑法第五十六條、第三百三十九條第一項、修正後第四十一條第
一項，罰金罰鍰提高標準條例第一條前段、第二條，判決如主文。
本案經檢察官羅清溪到庭執行職務。
中    華    民    國      九十      年      八      月      二十三      日
                                  臺灣高等法院臺南分院刑事第五庭
                                      審判長法官  茆    臺    雲
                                            法官  李    文    福
                                            法官  董    武    全
右正本證明與原本無異。
不得上訴。
                                      法院書記官  黃    全    忠
中    華    民    國      九十      年      八      月      二十四      日
附錄本件論罪科刑法條全文：
刑法第三百三十九條第一項
意圖為自己或第三人不法之所有，以詐術使人將本人或第三人之物交付者，處五年以
下有期徒刑、拘役或科或併科一千元以下罰金。


司法院資訊處製作；財團法人民間司法改革基金會備份。
